最高法院刑事判決                              八十六年度台上字第四○七四號
    上  訴  人  甲○○
右上訴人因重利案件，不服台灣高等法院高雄分院中華民國八十六年四月三十日第二
審判決（八十六年度上訴字第二九六號，起訴案號：台灣高雄地方法院檢察署八十五
年度偵字第七七五二號），提起上訴，本院判決如左：
    主  文
上訴駁回。
    理  由
按刑事訴訟法第三百七十七條規定，上訴於第三審法院，非以判決違背法令為理由，
不得為之。是提起第三審上訴，應以原判決違背法令為理由，係屬法定要件。如果上
訴理由狀並未依據卷內訴訟資料，具體指摘原判決不適用何種法則或如何適用不當，
或所指摘原判決違法情事，顯與法律規定得為第三審上訴理由之違法情形，不相適合
時，均應認其上訴為違背法律上之程式，予以駁回。本件原判決綜合調查證據之結果
，認上訴人甲○○犯有刑法第三百四十五條以犯重利罪為常業之事實，已詳其所憑
之證據及認定之理由。按事實之認定及證據之取捨，乃事實審法院之職權，苟無違反
經驗法則及論理法則，自難指為違法。原判決依憑上訴人於法務部調查局高雄市調查
處及在偵查中之自白，核與證人宋獻彬、葉英章供證情節相符，並有保管單三十一張
扣案可資佐證等證據，資以認定上訴人犯有本件罪行。並對上訴人否認犯常業重利罪
，辯稱：宋獻彬等人係伊熟識之朋友，他們向伊借款還債，伊基於朋友關係才借款與
他們，並非以經營高利貸為生，認係卸責之詞，不予採取，在理由內詳予指駁，核與
證據法則尚無違背，尤無調查未盡及理由不備之違法。上訴意旨，再為事實上之爭執
，殊非適法之第三審上訴理由。又犯常業重利罪，以乘他人急迫輕率或無經驗，貸以
金錢或其他物品，而取得與原本顯不相當之重利並恃以維生為其犯罪構成要件。原判
決認定上訴人乘被害人宋獻彬等人急迫，貸以金錢而取得與原本顯不相當之重利並恃
以維生，乃論處上訴人本件罪刑，適用法則洵無違誤。至借款人與上訴人關係如何，
有無其他債務糾紛，均不影響上訴人成罪。再刑法上規定之常業罪，只須有賴某種犯
罪為業之意思，而有事實之表現為已足，不以藉該犯罪為唯一生活之依靠為必要，縱
令尚有其他職業，亦無礙成立常業犯。原判決認定上訴人自民國八十二年六月間起，
至八十五年二月七日為調查員查獲止，經營俗稱之地下錢莊，貸以金錢而取得與原本
顯不相當之重利，事實上已表現其以之為常業之意思，上訴人縱令尚經營家勝不繡鋼
商行，亦無礙其常業犯之成立。此外，上訴徒憑己意，對於原審職權之適法行使，及
原判決已明白論斷之事項，任意爭論，顯與法定上訴第三審之形式要件不符，其上訴
違背法律上之程式，應予駁回。
據上論結，應依刑事訴訟法第三百九十五條前段，判決如主文。
中      華      民      國    八十六    年      七      月     四       日
                              最高法院刑事第二庭
                                  審判長法官  施  文  仁
                                        法官  陳  炳  煌
                                        法官  張  淳  淙
                                        法官  洪  文  章
                                        法官  林  錦  芳
      右正本證明與原本無異
                                              書  記  官
中      華      民      國    八十六    年      七      月     九       日
